【裁判字號】    97,訴,2185
【裁判日期】    980723
【裁判案由】    違反槍砲彈藥刀械管制條例
【裁判全文】
臺灣臺北地方法院刑事判決              97年度訴字第2185號
公  訴  人  臺灣臺北地方法院檢察署檢察官
被      告  甲○○
                      6樓
選任辯護人  葉涵德律師
上列被告因違反槍砲彈藥刀械管制條例案件，經檢察官提起公訴
（97年度偵字第11697號），本院判決如下：
    主  文
甲○○未經許可，持有手槍，處有期徒刑伍年肆月，併科罰金新
臺幣拾萬元，罰金如易服勞役，以新臺幣壹仟元折算壹日，扣案
之奧地利GLOCK廠製19C型口徑九釐米制式半自動手槍壹枝（槍枝
管制編號：0000000000號，含彈匣壹個）及口徑九釐
米制式子彈柒顆，均沒收；又未經許可，於夜間攜帶刀械，處有
期徒刑肆月，扣案之手指虎壹個沒收。應執行有期徒刑伍年陸月
，併科罰金新臺幣拾萬元，罰金如易服勞役，以新臺幣壹仟元折
算壹日，扣案之奧地利GLOCK廠製19C型口徑九釐米制式半自動手
槍壹枝（槍枝管制編號：0000000000號，含彈匣壹個
）、口徑九釐米制式子彈柒顆及手指虎壹個，均沒收。
    事  實
一、甲○○明知可發射子彈，具有殺傷力之制式手槍、制式子彈
    及手指虎係槍砲彈藥刀械管制條例所管制之違禁物品，非經
    主管機關許可，不得持有之。竟於民國95年間某日，在臺北
    市○○區○○街，自一名自稱「蘇鈺浩」之友人（業已死亡
    ）處取得奧地利GLOCK廠製19C型口徑9釐米制式半自動手槍1
    枝（含彈匣1個，槍枝管制編號：0000000000），9釐米制式
    子彈10顆而持有之；又於97年5月16日下午4、5時，在臺北
    市○○路之某撞球間，受不詳姓名年籍綽號「阿全」之託寄
    藏金屬製手指虎1個，而將上開違禁品非法寄藏並持有之。
    嗣於97年5月16日晚間，甲○○將槍枝隨身攜帶，駕駛車號
    9438－EB號自小客車搭載乙○○（由檢察官另行發佈通緝）
    時，將槍枝取出交予乙○○把玩，而於同日23時50分許，在
    臺北市○○區○○街47號前為警盤查查獲，並自上開車輛內
    扣得其所持有之前揭手指虎1個，及自乙○○腰際扣得前開
    槍枝1枝（含彈匣1個）、子彈10顆。
二、案經臺北市政府警察局中山分局報告臺灣臺北地方法院檢察
    署檢察官偵查起訴。
    理  由
壹、證據能力部分：
一、按被告之自白，非出於強暴、脅迫、利誘、詐欺、疲勞訊問
    、違法羈押或其他不正之方法，且與事實相符者，得為證據
    ，刑事訴訟法第156條第1項定有明文。本件被告甲○○就其
    警詢及97年5月17日偵查中之自白，均不爭執其自白具有任
    意性，且其自白持有情節亦與客觀事實相符（詳如後述），
    自具有證據能力。
二、復按「被告以外之人於審判外之言詞或書面陳述，除法律有
    規定者外，不得作為證據」，刑事訴訟法第159條第1項固有
    明文，然「鑑定之經過及其結果，應命鑑定人以言詞或『書
    面』報告」，同法第206條第1項亦規定甚明，是鑑定人以書
    面為鑑定報告提出於法院，依刑事訴訟法第159條第1項立法
    理由及同法第206條第1項規定，即具有證據能力。又法院或
    檢察官得囑託醫院、學校或其他相當之機關、團體為鑑定，
    或審查他人之鑑定，並準用第203條至第206條之1之規定，
    刑事訴訟法第208條第1項亦定有明文。依此，檢察官對於偵
    查中之案件，認須實施鑑定者，固應就具體個案，選任鑑定
    人或囑託鑑定機關（團體）為之；但對於司法警察機關調查
    中之案件，或有量大或急迫之情形，為因應實務之現實需求
    ，如檢察官針對該類案件之性質（例如：查扣之毒品必須檢
    驗其成份、對於施用毒品之犯罪嫌疑人必須檢驗其體內有無
    毒品代謝反應、對於查扣之槍砲彈藥必須檢驗有無殺傷力、
    對於違反野生動物保育法案件必須鑑定是否屬於保育類動物
    案件等），認為當然有鑑定之必要者，得由該管檢察長對於
    轄區內之案件，以事前概括選任鑑定人或囑託鑑定機關（團
    體）之方式，俾便轄區內之司法警察官、司法警察對於調查
    中之此類案件，得即時送請事前已選任之鑑定人或囑託之鑑
    定機關（團體）實施鑑定，該鑑定人或鑑定機關（團體）亦
    應視同受承辦檢察官所選任或囑託而執行鑑定業務，其等出
    具之書面鑑定報告應屬刑事訴訟法第206條所定之傳聞例外
    ，當具有證據能力。經查，內政部警政署刑事警察局及臺北
    市政府警察局為臺灣高等法院檢察署檢察長事前概括選任之
    鑑定機關，是內政部警政署刑事警察局所出具之97年7月15
    日刑鑑字第0970080202號槍彈鑑定書及臺北市政府警察局出
    具之97年9月26日北市警保字第09734175500號函，關於上開
    扣案之制式手槍1支、制式子彈10顆及刀械鑑定內容，自有
    證據能力。
三、按被告以外之人於審判中有下列情形之一，其於檢察事務官
    、司法警察官或司法警察調查中所為之陳述，經證明具有可
    信之特別情況，且為證明犯罪事實之存否所必要者，得為證
    據：一死亡者。二身心障礙致記憶喪失或無法陳述者。三滯
    留國外或所在不明而無法傳喚或傳喚不到者。四到庭後無正
    當理由拒絕陳述者，刑事訴訟法第159條之3定有明文。經查
    ：本件同案被告乙○○於警詢之供述，固為審判外之言詞陳
    述，惟其於偵查中因所在不明而傳喚不到已遭通緝，現仍通
    緝中，有臺灣高等法院通緝記錄表附卷可稽，已無從傳喚到
    庭，且其於當天移送檢察官訊問時所述與警詢時所供相符，
    亦未抗辯警察有何非法取供之情事，是其陳述時之外部客觀
    情況已受保障，應未受到其他外力之影響，是其於警詢之供
    述可認任意性，而具有可信之特別情況，又其既為本案之同
    案被告之一，是其於警詢中之供述自與犯罪事實存否相關，
    並為證明被告罪事實在實質上為必要（詳見後述），依上開
    說明，其於警詢中之供述，自具有證據能力。又其於檢察官
    偵查中所為之陳述，並無顯有不可信之情況，依刑事訴訟法
    第159條之1第2項規定，得為證據，合先敘明。
貳、實體部分：
一、訊據被告甲○○坦承有持有上開手指虎之事實，惟矢口否認
    有何非法持有手槍、手彈之犯行，辯稱：上開槍彈實係同案
    被告乙○○受蘇鈺浩之託所寄藏持有，案發當晚伊因先為警
    查獲車內藏有毒品，乙○○要求伊替他扛下，說會幫忙照顧
    伊家裡，伊吸食毒品頭腦不清楚，顧及義氣才幫乙○○頂罪
    ，且因害怕在檢察官偵訊時突然改口供會有危險，才沒翻供
    。後因乙○○遲遲無法兌現其承諾，並經父親之勸導下才說
    出實情云云。惟查：
（一）扣案之上開槍彈經送內政部警政署刑事警察局鑑驗結果，
      認手槍係奧地利利GLOCK廠製19C型口徑9釐米制式半自動
      手槍（含彈匣1個，槍枝管制編號：0000000000），槍管
      內具6條右旋來復認具殺傷力，送鑑子彈10顆，均係9釐米
      制式子彈10顆，採樣3顆試射，可擊發，認具殺傷力，此
      有內政部警政署刑事警察局所出具之97年7月15日刑鑑字
      第0970080202號槍彈鑑定書（偵卷第85頁背面至第88頁正
      面）可資佐證。
（二）又上開槍彈係被告自一名自稱「蘇鈺浩」之友人處所取得
      ，於97年5月16日晚間，被告駕車車搭載友人乙○○時，
      將槍彈取出交予乙○○把玩，嗣因為警盤查，乙○○情急
      下即將之藏放腰際而為警搜索查獲之事實，業據被告於警
      詢時供承：當時我與我朋友乙○○坐在我駕駛之自小客
      9438-EB上聊天，並告訴乙○○我有一把手槍，並將槍拿
      出來借給他一看，剛好警察巡邏經過，覺得我們行跡很可
      疑就來盤查我們，乙○○情急之下就把該手槍藏到他的後
      背腰際。警察請我們出示證件，我們有配合檢查，警方伸
      手去拍乙○○，剛好從衣服外面碰到他腰際藏槍的地方，
      所以才被警察查到是一把9MM克拉克手槍（槍號已磨損）
      乙把，彈匣乙個及制式子彈10顆；我將槍帶在車上是有想
      說要找地方將槍丟掉，而我跟乙○○本來是去唱歌喝酒，
      當時他不知我車上有槍彈刀械，是到那邊時我才跟他炫耀
      說，我有朋友寄放的手槍，並拿出來借他把玩。槍彈是我
      一個叫做「蘇鈺濠」的朋友寄放的，他人已經在2年多前
      自殺身亡，他是在自殺前將槍彈交給我保管的等語在卷，
      且於當天移送檢察官訊問時亦坦承：警方查獲之槍彈是我
      的，我告訴林伯修我有槍彈，他好奇我就借給他看，槍彈
      是朋友蘇鈺濠2年前在萬華梧川街交給我寄放的，他已經
      死亡了等情不諱（見偵卷第10－15頁、69、70），核與同
      案被告乙○○於警詢時所供：因我搭乘甲○○所駕駛之自
      小客車9438-EB在台北市○○街47號旁時，他提及有朋友
      借放一把手槍，我基於好奇向他借來把玩觀看，正巧遇到
      警察盤檢，一時心慌才順勢將該把手槍插到後腰際，但還
      是被警查獲等語，及偵查中供稱：槍彈是甲○○的朋友的
      ，他當時在車上跟我說他有一把槍，我說借我看一下，正
      在看的時候，警察經過我們旁邊我就趕快插在腰際，我是
      第1次看到該槍等語相符（見偵卷第17、18、68、69頁）
      。雖被告於97年9月16日檢察官再度傳喚其到庭時及本院
      審理時翻異前詞，改稱：槍彈是同案被告乙○○的，是蘇
      鈺浩交給他保管的，當時是顧及義氣才為乙○○扛下，在
      製作筆錄前即與乙○○討論好如告何訴警方，警方有讓我
      們二人討論一下，才製作筆錄云云（見偵卷第105頁），
      然證人即查獲本案之員警徐羿逵於本院審理時證稱：查獲
      手槍當時，乙○○不承認是他的，印象中沒有提到槍時誰
      的，查獲本案後有將兩人分開，他們有斷斷續續交談二、
      三分鐘，但有被我們制止，當時我們全程錄影，並沒有聽
      到有人說要你幫我扛，在押解回所過程中，後座一定會有
      警察等語（本院卷二第27頁背面），另證人即製作本案筆
      錄員警陳南嘉於本院審理時證述：當時分別詢問被告及證
      人乙○○，因槍是插在證人乙○○之腰上，但被告卻說是
      他的，就有問被告槍插在別人身上為什麼為是你的，被告
      回稱就是自己的，我有跟他分析利害關係說如果你替別人
      扛罪是很嚴重的，被告仍然堅持槍是自己的，且回來派出
      所後兩人即分開坐，亦未看見兩人交談等情（本院卷二第
      24頁背面至第25頁正面），顯見被告與同案被告乙○○遭
      警押解回警局後，兩人即為警帶開分別詢問，並無交談之
      機會，並無被告於偵查中所稱警方有讓其二人討論才製作
      筆錄之情形，且被告與同案被告乙○○係突遭員警盤查，
      於查獲現場及回程之車上又均有員警看管，僅能於查獲現
      場斷斷續續交談二、三分鐘，衡情應不可能有足夠之時間
      可讓被告與同案被告乙○○二人談妥條件由何人出面頂罪
      ，並就槍彈之來源等細節相互勾串供述一致。況且，被告
      既先為警查獲持有毒品，此據證人即員警徐羿逵證述明確
      （見本院卷二第26頁背面），且被告復自承擔心害怕自己
      持有毒品可能涉及刑責，則衡諸常情，被告於同行友人乙
      ○○身上亦為警查獲槍彈之情形下，理應相當害怕會遭友
      人乙○○牽連觸犯更多刑責而急欲撇清，豈可能僅因一時
      為顧及朋友義氣而甘冒面臨重刑之危險替乙○○頂罪。再
      者，製作筆錄員警於分開詢問被告時，既已清楚向被告解
      釋頂罪之利害關係，當時乙○○並未一同製作筆錄，被告
      應有時間思考頂罪之嚴重性，且被告於本院審理時亦自承
      有女兒及家庭需要照顧（本院卷二第29頁正面），則於員
      警分析頂罪之法律嚴重性後，若非被告真有持有上開槍彈
      之實情，當無一再堅持選擇對其本身極為不利益之頂罪行
      為之理。被告雖又稱因證人乙○○曾犯組織犯罪條例之罪
      ，怕翻供會有危險性云云，然而被告自承於97年9月日檢
      察官開庭前一天曾找乙○○溝通，他說他是不會來，如果
      他來的話會持續咬我，要我擔下去等語（本院卷二第29頁
      正面、第30頁），若被告確實認為不替乙○○扛罪會有危
      險，自應直接向曾經懷疑其頂罪之警方更改供詞或向檢察
      官吐露實情，以尋求保護或避免乙○○得知後對其不利，
      惟其捨此而不為，反而於開庭前自行接觸乙○○，事先告
      知其欲翻供，亦與常情不合。是被告前開警詢及第一次偵
      查中自白，及同案被告乙○○於警詢、第一次偵查筆錄中
      之供詞，互核與事實相符，應堪採信，得採為認定被告不
      利之證據，被告於自行接觸乙○○後得知其不到庭應訊後
      始翻異前詞，顯係其臨訟卸責之詞，自不足採。至於扣案
      之槍彈經本院依被告之聲請送內政部警政署刑事警察局鑑
      驗其上有無被告指紋之結果，雖未發現可資比對之指紋，
      有內政部警政署刑事警察局97年12月9日刑紋字第0970189
      197號鑑驗書附於本院卷可稽（見本院卷一第36頁），惟
      持有槍枝之人，為避免遭查緝，刻意不在槍枝上留有指紋
      ，乃屬常情，縱因觸摸槍枝而有指紋遺留，但因指紋分泌
      物自然（蒸發）消失或磨擦等各種不同因素影響，亦有可
      能造成無指紋比對之結果，參以同案被告乙○○係將上開
      槍彈插於腰際時為警查獲，則其上之指紋自有可能因摩擦
      衣物而無法留存，從而，自不得以查扣之槍彈經送驗無被
      告之指紋，即遽認該槍彈非被告所持有。又被告既自承自
      稱「蘇鈺浩」之友人於2年前已死亡，則其於該名友人死
      亡後仍繼續持有其槍彈長達約2年多之久，顯非為其友人
      寄藏而持有，而係基於將該槍彈視為自己所有之意思而持
      有，是其有持有手槍之犯行，應堪以認定。
（三）另被告上開持有手指虎部分犯行，業據被告坦承不諱，且
      扣得之手指虎1個，乃金屬塊製成，中留四孔，可供手指
      套入使用，符合管制刀械圖例及說明要件，經臺北市政府
      97 年9月26日北市警保字第09734175500號函認定屬於槍
      砲彈藥刀械管制條例及公告之刀械（見偵卷第131、132頁
      ），足徵被告確實有未經許可於夜間持有刀械之犯行。從
      而，本件事證業已明確，被告違反槍砲彈藥刀械管制條例
      之犯行堪以認定，應予依法論科。
二、按扣案之具有殺傷力之制式手槍、制式子彈及手指虎，分別
    屬槍砲彈藥刀械管制條例第4條第1項第1款、第2款、第3款
    所稱之槍砲、彈藥及刀械，依據同條例第5條、第6條之規定
    ，均非經主管機關許可不得持有。是核被告未經主管機關許
    可，持有可發射子彈具有殺傷力之制式手槍、制式子彈及於
    夜間持有刀械之行為，分別係犯槍砲彈藥刀械管制條例第7
    條第4項之未經許可手有手槍罪、第12條第4項之未經許可持
    有子彈罪及第15條第1款、第14條第3項之未經許可於夜間持
    有刀械罪。被告以一行為同時持有具有殺傷力之制式手槍及
    子彈，係屬一行為而同時觸犯槍砲彈藥刀械管制條例第7條
    第4項及第12條第4項之兩罪，為想像競合犯，依刑法第55條
    之規定，從一重論以槍砲彈藥刀械管制條例第7條第4項之持
    有手槍罪。而被告犯持有手槍罪與夜間持有刀械罪，兩者犯
    意各別、行為互殊，應分論併罰。爰審酌被告本件所為犯行
    ，對於社會大眾治安影響程度雖大，然被告持有上開制式手
    槍、子彈及刀械期間幸尚未造成實害，且被告坦承持有手指
    虎之犯行，而被告警詢及第一次偵查時時雖坦承上開持有制
    式手槍、子彈犯行，卻於事後翻異其辭以圖卸責、就此部分
    犯後態度不佳，暨其品行、生活狀況及智識程度等一切情狀
    ，分別量處如主文所示之刑，且就罰金刑部分，併諭知易服
    勞役之折算標準，並就科處有期徒刑部分定其應執行刑。
三、至於扣案具殺傷力之制式手槍1枝（含彈匣1個）、未經試射
    之制式子彈7顆及手指虎1個，依據槍砲彈藥刀械管制條例第
    4條第1項、第5條、第6條之規定不可非法持有，為違禁物，
    爰依刑法第38條第1項第1款之規定，均併予宣告沒收。另扣
    案之制式子彈10顆中其他已經試射之3顆，雖本具有殺傷力
    ，但經試射擊發業已裂解變形，已喪失子彈之效用，非屬違
    禁物，爰不宣告沒收，附此敘明。
據上論斷，應依刑事訴訟法第299條第1項前段，槍砲彈藥刀械管
制條例第7條第4項、第12條第4項、第14條第3項、第15條第1款
，刑法第11條前段、第55條、第51條第1項第5款、第42條第3項
前段、第38條第1項第1款，判決如主文。
本案經檢察官林冠佑到庭執行職務
中    華    民    國    98    年    7     月    23    日
                  刑事第五庭  審判長法  官  黃程暉
                                    法  官  吳勇毅
                                    法  官  李宜娟
上正本證明與原本無異。
如不服本判決應於收受送達後10日內向本院提出上訴書狀，並應
敘述具體理由；其未敘述上訴理由者，應於上訴期間屆滿後20日
內向本院補提理由書（均須按他造當事人之人數附繕本）「切勿
逕送上級法院」。
                                    書記官  張華瓊
中    華    民    國    98    年    7     月    28    日
附錄本案論罪科刑法條:
槍砲彈藥刀械管制條例第7條
未經許可，製造、販賣或運輸火砲、肩射武器、機關槍、衝鋒槍
、卡柄槍、自動步槍、普通步槍、馬槍、手槍或各類砲彈、炸彈
、爆裂物者，處死刑、無期徒刑或7年以上有期徒刑；處徒刑者
，併科新臺幣3千萬元以下罰金。
未經許可，轉讓、出租或出借前項所列槍砲、彈藥者，處無期徒
刑或5年以上有期徒刑，併科新臺幣1千萬元以下罰金。
意圖供自己或他人犯罪之用，而犯前二項之罪者，處死刑或無期
徒刑；處徒刑者，併科新臺幣5千萬元以下罰金。
未經許可，持有、寄藏或意圖販賣而陳列第一項所列槍砲、彈藥
者，處五年以上有期徒刑，併科新臺幣1千萬元以下罰金。
意圖供自己或他人犯罪之用，以強盜、搶奪、竊盜或其他非法方
法，持有依法執行公務之人所持有之第一項所列槍砲、彈藥者，
得加重其刑至二分之一。
第一項至第三項之未遂犯罰之。
槍砲彈藥刀械管制條例第12條
未經許可，製造、販賣或運輸子彈者，處1年以上7年以下有期徒
刑，併科新台幣500萬元以下罰金。
未經許可，轉讓、出租或出借子彈者，處6月以上5年以下有期徒
刑，併科新台幣300萬元以下罰金。
意圖供自己或他人犯罪之用，而犯前二項之罪者，處3年以上10
年以下有期徒刑，併科新台幣700萬元以下罰金。
未經許可，持有、寄藏或意圖販賣而陳列子彈者，處5年以下有
期徒刑，併科新台幣300萬元以下罰金。
第 1 項至第 3 項之未遂犯罰之。
槍砲彈藥刀械管制條例第14條
未經許可，製造、販賣或運輸刀械者，處3年以下有期徒刑，併
科新台幣100萬元以下罰金。
意圖供自己或他人犯罪之用，而犯前項之罪者，處6月以上5年以
下有期徒刑，併科新台幣300萬元以下罰金。
未經許可，持有或意圖販賣而陳列刀械者，處1年以下有期徒刑
、拘役或新台幣50萬元以下罰金。
第 1 項及第 2 項之未遂犯罰之。
槍砲彈藥刀械管制條例第15條
未經許可攜帶刀械而有下列情形之一者，處2年以下有期徒刑：
一、於夜間犯之者。
二、於車站、埠頭、航空站、公共場所或公眾得出入之場所犯之者。
三、結夥犯之者。


司法院資訊處製作；財團法人民間司法改革基金會備份。
